臺灣高等法院臺中分院民事裁定　九十一年度再字第三０號
　　　聲　請　人　甲○○
　　　相　對　人　乙○○
右當事人間分配表聲明異議事件，聲請人對於中華民國九十一年六月二十八日本院九
十一年度抗字第六三一號確定裁定，聲請再審，本院裁定如左：
      主      文
聲請駁回。
聲請訴訟費用由聲請人負擔。
      理      由
一、本件再審聲請意旨略以：鈞院九十一年度抗字第六三一號，即對台灣台中地方法
    院民事執行處八十九年度執未字第一六七六號裁定之抗告，在八十九年十一月十
    日拍定時，相對人違背民法第一百六十八條所定誠實信用原則，行使抵押優先權
    於無權行使抵押優先權之標的部位，抗告人書面向法院異議其不當行使抵押優先
    權，相對人無回應，乃有分配表異議之訴，即台灣台中地方法院九十年度訴字第
    一五五八號，原法院民事執行處及原法院竟裁定再安排其行使抵押優先權，不但
    於法無據，且為之大幅更動分配表之無異議部分，也牴觸強制執行法「提存有異
　　議之債權分配額，分配表無異議部分應先行分配」之規定，且違背公務員服務法
　　第一條所定依法律命令執行職務之規定。台灣台中地方法院九十年度訴字第一五
　　五八號判決，不准相對人在第二部分行使抵押優先權，原法院民事執行處及原法
　　院竟自行解讀為相對人應行使優先權於第一部分，不但曲解原判決本意，使判決
　　失去羈束力，於法不合，亦於法無據，且違背法律及一般法律原則，並違背公務
　　員服務法第一條規定。中央法規標準法第十八條規定：「適用法規時，應適用行
　　為時法規，處理程序終結前，法規有變更時，適用新法規」。本件因相對人行使
　　抵押優先權違背誠信，法院處理程序冗長，適用土地增值稅之法律已有變更，因
　　仍在強制執行程序中，法院即有義務再去函稅捐處，依新法規核定稅負，法院為
　　司法單位，豈可推卸司法職責？何況法院收取高額執行費，豈可規避法律規定。
　　分配表中土地增值稅負為目前法定稅負二倍，有失公平，違法違憲，損害人民權
　　益。相對人乃政宏玻璃公司副總經理，原執行處及原審在於法無據情形下，暴增
　　政宏玻璃公司分配額，失去原「分配表無異議部分應先分配定案」之法律效力，
　　失去公平，違背公務員服務法第一條規定。原執行處及原審，不惜違背公務員服
　　務法第一條規定，不但於法無據之下，曲意曲解法律規定，以維護違背誠信行使
　　抵押權人及相關之利益，再三阻卻法律所定有關適用土地增值稅之法律已有變更
　　，應適用新法規之要求，豈僅怠忽職責而已？
二、按執行法院對於強制執行法第三十九條之異議認為正當，而到場之債務人及有利
　　害關係之他債權人不為反對之陳述或同意者，應即更正分配表而為分配；又異議
　　未依前項規定終結者，應就「無異議」之部分先為分配，固為同法第四十條第一
　　、二項所明定，惟按債權人如主張自己債權，應以優先權之次序受分配時，或如
　　主張他人債權以優先權之次序列入分配有誤，應與自己債權同受普通債權分配時
　　，則對其餘債權人均有異議，執行法院即無從就何項無異議部分，先為分配。本
　　院原確定裁定理由欄，就相對人之債權列入分配及就更動政宏公司應受分配金額
　　部分，已敘明：「．．．本件抗告人前對原法院於九十年三月二十日製作之原分
　　配表，謂其中債權人乙○○就案外人陳泳和所有土地應有部分八分之一之抵押債
　　權，應屬該分配表表一所拍賣財產之第二順序優先權，並非該分配表表二所拍賣
　　財產部分之優先權，乃提起分配表異議之訴，固獲勝訴判決確定，其判決主文示
　　以：『本院（即原法院）八十九年度執字第一六七六號給付票款強制執行事件，
　　就債務人陳泳和財產如附表二所示坐落台中縣烏日鄉○○○段十二、十二之十八
　　地號土地各應有部分八分之一土地所有權部分拍賣所得價金，不准被告（指乙○
　　○）以如附表二編號八所示之本金新臺幣四百萬元票款債權，列為該部分分配表
　　中之優先權優先受償』等旨，有債權人政宏公司陳報之臺灣臺中地方法院九十年
　　度訴字第一五五八號民事判決及確定證明書足憑。惟觀其判決理由欄二中載：「
　　足見被告（指乙○○）對訴外人陳泳和之上開抵押權應屬分配表表一所拍賣財產
　　之第二順序優先權，並非該分配表表二所拍賣財產部分之優先權，執行法院將被
　　告對訴外人陳泳和之該四百萬元抵押債權列為分配表表二之優先權而優先受償，
　　即有錯誤」等內容，足見該異議之訴之判決，除不准債權人乙○○以本金四百萬
　　元之票款債權，列為第一次分配表即原分配表表二部分之優先權優先受償外，並
　　無排除債權人乙○○於第二次分配表即重新製作之分配表列入表一第二順序優先
　　權而受分配。則因優先權之有無及次序對於債權分配正確之影響甚鉅，原法院依
　　該異議之訴確定判決重新製作分配表，將債權人乙○○之四百萬元優先債權（含
　　利息為五百三十六萬五千五百三十四元），列為九十一年一月十七日所製作新分
　　配表表一之第二順位抵押權，並就其未能受償之不足額四百零六萬零三百六十四
　　元列為新分配表表二之普通債權而平均受償，難謂有何不當。則因此次分配表異
　　動，致債權人乙○○於新分配表所列分配金額較諸原分配表，即顯形減少甚多，
　　並致債權人政宏公司得受分配金額，抗告人謂自二十八萬一千三百九十七元增加
　　至八十三萬八千七百三十四元，即非無因，要無錯誤可言。抗告人徒稱其原分配
　　表無異議部分，不應更動；應將債權人乙○○在原分配表二編號八之優先受償額
　　剔除，並將該剔除額依債權比例分歸乙○○與伊，即難謂合．．．」，復就抗告
　　人指摘之土地增值稅應適用新法扣繳部分，亦已敘明：「．．．又土地稅法固於
　　九十一年一月三十日修正第三十三條，第二項並規定：「為促進經濟發展，對於
　　前項及第三十四條規定稅率計徵之土地增值稅，自本法中華民國九十一年一月十
　　七日修正施行之日起二年內，減徵百分之五十。」但主管稽徵機關之臺中縣稅捐
　　稽徵處所屬大屯分處，業於九十年三月二日以九十中縣稅屯二字第九０００七三
　　四一號函附具上開一二、一二之八號地移轉持分均八分之二，應納稅額依序二百
　　十六萬九千七百九十元、二十五萬二千一百六十七元，合計二百四十二萬一千九
　　百五十七元（拍定日〔按即承受日〕八十九年十一月十日、拍定人〔按即承受人
　　〕乙○○），覆請原法院代為扣繳前開土地增值稅，其承受日顯在上開規定公布
　　修正施行之前。復有臺中縣稅捐稽徵處九十年四月卅日九０中縣稅法字第九０一
　　二二三六０號函載應扣繳該土地增值稅二百四十二萬一千九百五十七元，經核無
　　誤可按。矧就上揭土地稅法修正之結果，究應如何減徵，乃稅捐機關之職權，亦
　　非法院民事執行程序之執掌事項，原法院委無遽認即受溯及減徵之可言。因此，
　　原法院就該土地增值稅，據以於九十一年一月十七日第二次製作前述新分配表，
　　難謂不合。關此分配表爭議事項，縱涉實體法上之爭執，執行法院亦無審認之權
　　，要非不應另循民事訴訟程序謀求救濟，併此敘明．．．」等情，顯然原確定裁
　　定認事用法並無違誤，再審聲請意旨仍認原確定裁定有民事訴訟法第四百九十六
　　條第一項適用法規顯有錯誤之情形，據以聲請再審，顯無理由，自難准許。
三、據上論結，本件再審之聲請為無理由，爰依民事訴訟法第五百零七條、第五百零
    二條第二項、第九十五條、第七十八條，裁定如主文。
中　　　華　　　民　　　國　　九十一　　年　　　七　　　月　　二十六　　日
~B1民事第一庭審判長法　官　林陳松
~B2　　　　　　　　法　官　王重吉
~B3　　　　　　　　法　官　李寶堂
右為正本係照原本作成。
不得抗告。
~B 　 　　　　　　書記官　廖次芬
中　　　華　　　民　　　國　　九十一　　年　　　七　　　月　　二十九　　日
                                                                        Ｂ
